【裁判字號】    99,訴,56
【裁判日期】    990129
【裁判案由】    違反毒品危害防制條例等
【裁判全文】
臺灣臺南地方法院刑事判決                99年度訴字第56號
公  訴  人  臺灣臺南地方法院檢察署檢察官
被      告  乙○○
                    （另案於臺灣高雄第二監獄執行中）
上列被告因違反毒品危害防制條例、偽造文書等案件，經檢察官
提起公訴（98年度毒偵字第508號）及追加起訴（98年度偵字第
13071 、13840號、98年度毒偵字第2061號），被告於本院準備
程序進行中，就被訴事實均為有罪之陳述，經本院合議庭裁定均
由受命法官獨任進行簡式審判程序，判決如下：
    主  文
乙○○施用第一級毒品，累犯，處有期徒刑玖月，扣案第一級毒
品海洛因陸包（合計淨重參捌點壹柒公克）、第二級毒品甲基安
非他命柒包（毛重壹壹點壹公克），沒收銷燬之；又施用第一級
毒品，累犯，處有期徒刑玖月，扣案第一級毒品海洛因伍包（合
計淨重玖點參肆公克）、第二級毒品甲基安非他命壹包（檢驗後
淨重貳點玖壹貳公克），沒收銷燬之；又行使偽造私文書，足以
生損害於公眾及他人，累犯，處有期徒刑陸月，如附表「偽造之
署押內容欄」所示偽造之「邱貿頌」簽名、指印，均沒收。應執
行有期徒刑壹年拾月，扣案第一級毒品海洛因拾壹包（合計淨重
肆柒點伍壹公克）、第二級毒品甲基安非他命柒包（毛重壹壹點
壹公克）、第二級毒品甲基安非他命壹包（檢驗後淨重貳點玖壹
貳公克）沒收銷燬之，如附表「偽造之署押內容欄」所示偽造之
「邱貿頌」簽名、指印，均沒收。
    事  實
一、乙○○前於民國88年間因施用毒品案件，經臺灣臺南地方法
    院檢察署檢察官聲請本院以88年度毒聲字第138 號裁定送觀
    察、勒戒後，認有繼續施用毒品之傾向，再經臺灣臺南地方
    法院檢察署檢察官聲請本院以88年度毒聲字第810 號裁定送
    強制戒治，嗣經該署檢察官聲請本院以88年度毒聲字第2177
    號停止強制戒治，所餘期間付保護管束，於89年3 月2 日因
    保護管束期滿，未經撤銷，經臺灣臺南地方法院檢察署檢察
    官以89年度戒毒偵字第102 號為不起訴處分確定。嗣於92年
    間再因施用第一級、第二級毒品案件，除經臺灣臺南地方法
    院檢察署檢察官聲請本院以92年度毒聲字第1947號裁定送強
    制戒治外（嗣於93年3 月3 日因毒品危害防制條例修正而予
    以釋放），並提起公訴，經本院以92年度訴字第1219號刑事
    判決分別判處有期徒刑1 年、8 月，經定其應執行刑為1 年
    6 月確定；復於93年間再違反毒品危害防制條例、槍砲彈藥
    刀械管制條例等案件，經臺灣高等法院臺南分院以93年度上
    訴字第691 號刑事判決分別判處有期徒刑1 年4 月、1 年 2
    月及7 月，經定其應執行刑為有期徒刑2 年10月確定；又於
    93年間再因違反槍砲彈藥刀械管制條例案件，經本院以93年
    度訴字第1085號刑事判決判處有期徒刑8 月確定；嗣前開案
    件經本院依中華民國96年度罪犯減刑條例等相關規定，以96
    年度聲減字第81號裁定予以減刑並依法定其應執行刑為2 年
    5 月確定，於96年7 月16日執行完畢。
二、乙○○基於施用第一級毒品海洛因及第二級毒品甲基安非他
    命之犯意，於98年2月18日下午6時許，在臺南縣將軍鄉西華
    65之39號住處，以將海洛因摻入甲基安非他命並置於玻璃球
    燒烤之方式，同時施用第一級毒品海洛因及第二級毒品甲基
    安非他命。嗣於98年2月19日上午9時許，為警持搜索票至上
    開住處執行搜索查獲，並扣得海洛因6包（合計淨重38.17公
    克）、甲基安非他命7包（毛重11.1公克）。後經乙○○同
    意採集尿液送驗呈嗎啡、甲基安非他命陽性反應，始悉上情
    。
三、乙○○於98年9月13日某時，在其位於臺南縣永康市○○街8
    之5號9樓之2租屋處所，以海洛因摻入甲基安非他命並置於
    玻璃球燒烤之方式，同時施用海洛因及甲基安非他命一次。
四、乙○○又因施用毒品等案件，遭臺灣臺南地方法院檢察署通
    緝，而於通緝期間之98年9月13日下午2時許，因形跡可疑，
    為警在上開租屋處之停車場盤查，乙○○懼其通緝犯之身分
    若被發現，將為警即送臺灣臺南地方法院檢察署發監執行，
    即偽冒其女友邱佳樺之兄長「邱貿頌」之身分，自背包內拿
    取其女友邱佳樺為邱貿頌所保管之邱貿頌駕照供警閱覽（邱
    佳樺告訴乙○○竊盜部分，另為不起訴處分），復基於偽造
    署押及行使偽造私文書之犯意，冒用「邱貿頌」之名義，接
    續於附表所示之時間，在臺南市警察局第二分局、臺南地方
    法院檢察署或臺南看守所等地，在附表所示之文書上，偽造
    「邱貿頌」之署押及指印，或偽造用以表示「邱貿頌」本人
    同意搜索、採尿之同意書及自白犯罪之自白書等文書（偽造
    之時間、地點、其係偽造署押或文書、其偽造署押之數量詳
    見附表），並交付警方或檢察官收受以行使之，致生損害於
    邱貿頌及檢警機關查緝犯罪與文書製作之正確性。上開犯罪
    事實三部分為臺南市警察局第二分局於98年9月13日盤查時
    扣得第一級毒品海洛因5包（合計淨重9.34公克）、第二級
    毒品甲基安非他命1包（檢驗前淨重2.922公克、檢驗後淨重
    2.912公克），並徵得乙○○同意採集其尿液送驗而查獲；
    犯罪事實四部分嗣經警循線查獲，始知乙○○冒名應訊其情
    。
五、案經臺南市警察局移送臺灣臺南地方法院檢察署檢察官偵查
    起訴，及臺南市警察局第二分局報告臺灣臺南地方法院檢察
    署檢察官追加起訴。
    理  由
壹、程序方面：
    按本件被告所犯係死刑、無期徒刑、最輕本刑為3 年以上有
    期徒刑以外之罪，其於準備程序就前揭被訴事實為有罪之陳
    述，經受命法官告知簡式審判程序之旨，並聽取其與公訴人
    之意見後，本院認無不得或不宜改依簡式審判程序進行之處
    ，爰依刑事訴訟法第273 條之1 第1 項、第284 條之1 ，裁
    定本件由受命法官獨任進行簡式審判程序，合先敘明。
貳、實體方面：
一、上揭犯罪事實業據被告坦承不諱，且有詮昕科技股份有限公
    司濫用藥物尿液檢驗報告、長榮大學確認報告、證人邱貿頌
    之證述及附表所列文書附卷可稽。本案事證明確，被告犯行
    堪予認定。
二、查海洛因及甲基安非他命分屬毒品危害防制條例第2 條第2
    項第1 款所規定之第一級毒品及同條項第2 款所規定之第二
    級毒品，核被告就犯罪事實二、三施用第一、二級毒品所為
    ，係犯毒品危害防制條例第10條第1項施用第一級毒品罪及
    同條例第10條第2項施用第二級毒品罪。被告持有第一、二
    級毒品，復分別進而施用，其持有毒品之低度行為，應分別
    為施用第一、二級毒品之高度行為所吸收，均不另論罪。又
    被告以一施用行為觸犯兩罪名，屬想像競合犯，應從一重論
    以施用第一級毒品罪處斷。另核被告就犯罪事實四所為，係
    犯如附表備註欄所列之罪。其基於單一偽造「邱貿頌」署押
    之犯意，於附表所示之密接時間及地點，接續偽造署押之犯
    行（詳見附表備註欄），侵害相同之法益，屬單純一罪。被
    告於附表編號7、10、12、13所為偽造「邱貿頌」署押之犯
    行，屬偽造私文書之階段（部分）行為，而偽造私文書之低
    度行為又為行使偽造私文書之高度行為所吸收，均不另論罪
    ；又被告於附表編號1至6、8、9、11、14所示文件上多次偽
    造「邱貿頌」署名及捺指印之行為，既與其在前揭附表編號
    7、10、12、13文件上偽造署押之行為，均屬同一接續行為
    之一部分，即應均為偽造私文書之行為所吸收，亦不另論罪
    。被告所犯上揭2次施用第一級毒品罪及行使偽造私文書罪
    ，犯意各別，行為互殊，應分論併罰之。又被告有事實欄所
    列前揭犯罪前科紀錄，有臺灣高等法院被告前案紀錄表在卷
    可按，其受有期徒刑執行完畢，5年以內再故意犯本件有期
    徒刑以上之施用第一級毒品罪、行使偽造私文書罪，均應依
    刑法第47條第1項規定，論以累犯，並加重其刑。
三、爰審酌被告為掩飾其真正身分逃避刑責，竟冒用「邱貿頌」
    之名義應訊，足以生損害於司法警察及檢察機關對犯罪偵查
    之正確性及邱貿頌本人，自應受有相當程度之刑事非難，且
    其施用毒品，足以戕害其身心，滋生其他犯罪，惡化治安，
    嚴重損及公益，被告前曾犯施用毒品，業經法院判刑確定且
    執行完畢，竟於短期內再為本件施用毒品犯行，顯見其不思
    悔改，自制力亦顯不佳；惟另考量被告於犯後即能坦承犯行
    ，而其施用毒品行為於本質上係屬自我戕害行為，反社會性
    之程度應屬較低等一切情狀，分別量處如主文所示之刑，並
    定其應執行之刑，以資懲儆。另於犯罪事實二之時地查獲之
    白色粉末6包（合計淨重38.17公克）、白色晶體7包（毛重
    11.1公克），經送鑑定及初步檢驗結果，分別為第一級毒品
    海洛因、第二級毒品甲基安非他命，此有法務部調查局濫用
    藥物實驗室鑑定書、毒品初步檢驗報告單附卷可稽，爰依毒
    品危害防制條例第18條第1項前段規定，併予宣告沒收銷燬
    之。於犯罪事實四之時地查獲之白色粉末5包（合計淨重9.3
    4 公克）、白色晶體1包（檢驗前淨重2.922公克、檢驗後淨
    重2.912公克），經送鑑定結果，分別為第一級毒品海洛因
    、第二級毒品甲基安非他命，此有法務部調查局濫用藥物實
    驗室鑑定書、高雄市立凱旋醫院濫用藥物成品檢驗鑑定書附
    卷可稽，爰依毒品危害防制條例第18條第1項前段規定，併
    予宣告沒收銷燬之。另如附表「偽造之署押內容欄」所示偽
    造之「邱貿頌」署押、指印，均應依刑法第219條宣告沒收
    。
據上論斷，應依刑事訴訟法第273條之1第1項、第299條第1項前
段，毒品危害防制條例第10條第1項、第2項、第18條第1項前段
，刑法第11條、第216條、第210條、第217條、第47條第1項、第
51 條第5款、第55條、第219條，判決如主文。
本案經檢察官甲○○到庭執行職務。
中    華    民    國    99    年    1     月    29    日
                  刑事第六庭    法  官  郭瓊徽
以上正本證明與原本無異。
如不服本判決應於收受本判決後10日內向本院提出上訴書狀，並
應敘述具體理由。其未敘述上訴理由者，應於上訴期間屆滿後20
日內向本院補提理由書狀（均須按他造當事人之人數附繕本）「
切勿逕送上級法院」。
                                書記官  曾郁芳
中    華    民    國    99    年    2     月    2     日
附錄本案論罪科刑法條全文
品危害防制條例第10條
施用第一級毒品者，處6月以上5年以下有期徒刑。
施用第二級毒品者，處3年以下有期徒刑。
刑法第217條
偽造印章、印文或署押，足以生損害於公眾或他人者，處3年以
下有期徒刑。
盜用印章、印文或署押，足以生損害於公眾或他人者，亦同。
刑法第216條
行使第210條至第215條之文書者，依偽造、變造文書或登載不實
事項或使登載不實事項之規定處斷。
刑法第210條
偽造、變造私文書，足以生損害於公眾或他人者，處5年以下有
期徒刑。
附表
┌─┬───┬────┬──────┬────────┬────────┐
│編│時 間 │地    點│文 書 名 稱 │偽造之署押內容  │備          註  │
│號│      │        │            │                │                │
├─┼───┼────┼──────┼────────┼────────┤
│1 │98年9 │臺南市警│警詢筆錄2份 │一、左揭文件上應│應成立刑法偽造署│
│  │月13日│察局第二│            │告知事項欄之「邱│押罪            │
│  │下午6 │分局    │            │貿頌」簽名、指印│                │
│  │時10分│        │            │各1枚，筆錄接縫 │                │
│  │起至同│        │            │處之「邱貿頌」指│                │
│  │日下午│        │            │印共2枚，受詢問 │                │
│  │7時13 │        │            │人欄之「邱貿頌」│                │
│  │分許  │        │            │簽名、指印各1枚 │                │
│  │      │        │            │，其餘散落於筆錄│                │
│  │      │        │            │上之「邱貿頌」簽│                │
│  │      │        │            │名1枚、指印共1枚│                │
│  │      │        │            │（警一卷第1至2頁│                │
│  │      │        │            │）              │                │
│  │      │        │            │二、左揭文件上應│                │
│  │      │        │            │告知事項欄之「邱│                │
│  │      │        │            │貿頌」簽名、指印│                │
│  │      │        │            │各1枚，筆錄接縫 │                │
│  │      │        │            │處之「邱貿頌」指│                │
│  │      │        │            │印共2枚，受詢問 │                │
│  │      │        │            │人欄之「邱貿頌」│                │
│  │      │        │            │簽名、指印各1枚 │                │
│  │      │        │            │，其餘散落於筆錄│                │
│  │      │        │            │上之「邱貿頌」簽│                │
│  │      │        │            │名1枚、指印共1枚│                │
│  │      │        │            │（警二卷第1至2頁│                │
│  │      │        │            │）              │                │
├─┼───┼────┼──────┼────────┼────────┤
│2 │98年9 │臺南縣永│搜索扣押筆錄│一、在場人「邱貿│同上            │
│  │月13日│康市新興│2份         │頌」簽名、指印各│                │
│  │下午2 │街8號之5│            │3枚（警一卷第3頁│                │
│  │時5分 │地下停車│            │）              │                │
│  │起至同│場      │            │二、在場人「邱貿│                │
│  │日下午│        │            │頌」簽名、指印各│                │
│  │2時50 │        │            │3枚（警二卷第3頁│                │
│  │分    │        │            │）              │                │
├─┼───┼────┼──────┼────────┼────────┤
│3 │98年9 │臺南市警│扣押書2份   │一、「邱貿頌」簽│同上            │
│  │月13日│察局第二│            │名、指印各12枚（│                │
│  │      │分局    │            │警一卷第5頁）   │                │
│  │      │        │            │二、「邱貿頌」簽│                │
│  │      │        │            │名、指印各12枚（│                │
│  │      │        │            │警二卷第5頁）   │                │
├─┼───┼────┼──────┼────────┼────────┤
│4 │98年9 │同上    │確認扣案槍彈│一、「邱貿頌」簽│同上            │
│  │月13日│        │及毒品照片2 │名、指印各2枚（ │                │
│  │      │        │份          │警一卷第6、7頁）│                │
│  │      │        │            │二、「邱貿頌」簽│                │
│  │      │        │            │名、指印各2枚（ │                │
│  │      │        │            │警二卷第9、9之1 │                │
│  │      │        │            │頁）            │                │
├─┼───┼────┼──────┼────────┼────────┤
│5 │98年9 │同上    │確認「邱貿頌│「邱貿頌」簽名、│同上            │
│  │月13日│        │」身份之中華│指印各1枚（警二 │                │
│  │      │        │民國駕駛執照│卷第10頁）      │                │
│  │      │        │影本        │                │                │
├─┼───┼────┼──────┼────────┼────────┤
│6 │同上  │同上    │臺南市警察局│一、被通知人欄「│最高法院91年度台│
│  │      │        │第二分局執行│邱貿頌」簽名、指│非字第295號判決 │
│  │      │        │拘提逮捕告知│印各1枚（警一卷 │，係以被告於「逮│
│  │      │        │本人、親友通│第10、11頁）    │捕通知書」之「被│
│  │      │        │知書        │二、被通知人欄「│通知人簽章」欄偽│
│  │      │        │            │邱貿頌」簽名、指│簽他人姓名捺指印│
│  │      │        │            │印各1枚（警二卷 │，因非在「收受人│
│  │      │        │            │第12、13頁）    │簽章」欄為之，而│
│  │      │        │            │                │僅處於受通知者之│
│  │      │        │            │                │地位，尚不能表示│
│  │      │        │            │                │其係有製作何種文│
│  │      │        │            │                │書之意思及曾為何│
│  │      │        │            │                │項之意思表示，故│
│  │      │        │            │                │認成立偽造署押罪│
├─┼───┼────┼──────┼────────┼────────┤
│7 │同上  │同上    │同意搜索同意│一、同意人欄「邱│表示同意警方搜索│
│  │      │        │書          │貿頌」簽名、指印│之意思，並交付檢│
│  │      │        │            │各1枚（警一卷第 │警機關，則該文書│
│  │      │        │            │17頁）          │已具備私文書之性│
│  │      │        │            │二、同意人欄「邱│質，應成立刑法行│
│  │      │        │            │貿頌」簽名、指印│使偽造私文書罪  │
│  │      │        │            │各1枚（警二卷第 │                │
│  │      │        │            │16頁）          │                │
├─┼───┼────┼──────┼────────┼────────┤
│8 │同上  │同上    │臺南市警察局│「邱貿頌」簽名、│應成立刑法偽造署│
│  │      │        │第二分局查獲│指印各1枚（警二 │押罪            │
│  │      │        │邱貿頌涉毒品│卷第6頁）       │                │
│  │      │        │案初步檢驗報│                │                │
│  │      │        │告書        │                │                │
├─┼───┼────┼──────┼────────┼────────┤
│9 │同上  │同上    │臺南市警察局│「邱貿頌」簽名、│同上            │
│  │      │        │第二分局偵辦│指印各1枚（警二 │                │
│  │      │        │毒品危害防制│卷第8頁）       │                │
│  │      │        │條例案送驗尿│                │                │
│  │      │        │液年籍對照表│                │                │
├─┼───┼────┼──────┼────────┼────────┤
│10│同上  │同上    │採尿同意書  │「邱貿頌」簽名、│表示同意警方搜索│
│  │      │        │            │指印各1枚（警二 │之意思，並交付檢│
│  │      │        │            │卷第7頁）       │警機關，則該文書│
│  │      │        │            │                │已具備私文書之性│
│  │      │        │            │                │質，應成立刑法行│
│  │      │        │            │                │使偽造私文書罪  │
├─┼───┼────┼──────┼────────┼────────┤
│11│98年9 │臺灣臺南│98年9月13日 │受訊問人欄「邱貿│應成立刑法偽造署│
│  │月13日│地方法院│訊問筆錄    │頌」簽名1枚（偵 │押罪            │
│  │下午11│檢察署  │            │一卷第8頁）     │                │
│  │時14分│        │            │                │                │
├─┼───┼────┼──────┼────────┼────────┤
│12│98年9 │臺南看守│刑事自白書  │具狀人「邱貿頌」│表示自白犯罪之意│
│  │月18日│所      │            │簽名、指印各2枚 │思，並交付檢警機│
│  │      │        │            │（偵一卷第17頁）│關，則該文書已具│
│  │      │        │            │                │備私文書之性質，│
│  │      │        │            │                │應成立刑法行使偽│
│  │      │        │            │                │造私文書罪      │
├─┼───┼────┼──────┼────────┼────────┤
│13│98年9 │臺南看守│臺灣臺南地方│應受送達人欄「邱│表示收受傳票通知│
│  │月21日│所      │法院檢察署送│貿頌」簽名、指印│（收據）之意思，│
│  │      │        │達證書      │各1枚（偵卷第14 │並交付檢警機關，│
│  │      │        │            │頁）            │則該文書則已具備│
│  │      │        │            │                │私文書之性質，應│
│  │      │        │            │                │成立刑法行使偽造│
│  │      │        │            │                │私文書罪        │
├─┼───┼────┼──────┼────────┼────────┤
│14│98年9 │臺灣臺南│98年9月23日 │受訊問人欄「邱貿│應成立刑法偽造署│
│  │月23日│地方法院│訊問筆錄    │頌」簽名1枚（偵 │押罪            │
│  │      │檢察署  │            │一卷第20頁）    │                │
└─┴───┴────┴──────┴────────┴────────┘


司法院資訊處製作；財團法人民間司法改革基金會備份。
